最高法院民事裁定　　　　　　　　　 111年度台聲字第2008號
聲　請　人　楊孟青
　　　　　　楊玉仙
　　　　　　林珍妮
上列聲請人因相對人大千廣播電台股份有限公司等與主人廣播電
台股份有限公司間請求不當得利等事件，對於中華民國111年1月
19日本院裁定（ 111年度台抗字第89號），聲請再審，本院裁定
如下：
    主  文 
聲請駁回。
聲請訴訟費用由聲請人負擔。
    理  由
一、聲請人主張本院 111年度台抗字第89號裁定（下稱原確定裁
    定）有民事訴訟法第496條第1項第 1款、第13款規定所定事
    由，對之聲請再審，無非以：原確定裁定認伊為董事，無得
    對臺灣高等法院臺中分院 108年度上字第 209號裁定（下稱
    209 號裁定）提起抗告，而駁回伊之抗告，有違民法第27條
    規定，原確定裁定適用法規顯有錯誤。且伊已表明 209號裁
    定，原確定裁定未就該裁定作論結，亦有民事訴訟法第 496
    條第1項第13款之再審事由云云，為其論據。
二、依民事訴訟法第496條第1項第1款規定聲請再審部分：
    按民事訴訟法第496條第1項第 1款所謂適用法規顯有錯誤，
    係指確定裁判所適用之法規，顯然不合於法律規定，或與司
    法院大法官會議之解釋、憲法法庭裁判意旨顯然違反，或消
    極的不適用法規，顯然影響裁判者而言。又參加人依民事訴
    訟法第61條規定雖得為所輔助之當事人提起抗告，惟仍應以
    該當事人名義行之，其抗告程序始為合法。原確定裁定以：
    聲請人楊孟青、楊玉仙（下稱楊孟青 2人）僅屬參加人，並
    非受原裁定之當事人或訴訟關係人，其縱得為受輔助人提起
    抗告，仍應以受輔助人為抗告人，其以自己名義提起抗告，
    顯非合法，因而駁回其抗告，經核無適用法規顯有錯誤情形
    。而楊孟青 2人是否為主人廣播電台股份有限公司董事，與
    其得否本於參加人身分而以自己名義提起抗告之判斷無涉，
    亦無關民法第27條之問題，其據以指摘原確定裁定適用法規
    顯有錯誤云云，非有理由。
三、依民事訴訟法第496條第1項第13款規定聲請再審部分：
    按民事訴訟法第496條第1項第13款所謂當事人發現未經斟酌
    之證物或得使用該證物，係指在前訴訟程序不知有該證物，
    現始知之，或雖知有此而不能使用，現始得使用者而言。聲
    請人所提209號裁定，乃楊孟青2人於前訴訟程序對之提起抗
    告之裁定，核與上開規定不符。楊孟青 2人執以聲請再審，
    亦非有理由。
四、再按聲請再審，為當事人對於所受不利益之確定終局裁定聲
    明不服之方法，非受不利益確定裁定之當事人，自不得聲請
    再審。聲請人林珍妮並非原確定裁定之當事人，其對之聲請
    再審，自非合法。
五、據上論結，本件楊孟青2人之聲請為無理由，林珍妮之聲請
    為不合法。依民事訴訟法第507條、第502條第1項、第95條
    、第78條，裁定如主文。
中    華    民    國   111    年    9     月    29    日
                      最高法院民事第九庭
                          審判長法官  盧  彥  如  
                                法官  吳  麗  惠  
                                法官  林  麗  玲  
                                法官  黃  明  發  
                                法官  翁  金  緞  
本件正本證明與原本無異
                                      書  記  官
中    華    民    國   111    年    10    月    5     日